臺灣高等法院民事判決　　　　　　　　　　　　　　　九十三年度上字第五四七號
　　上　訴　人　甲○○
　　被上訴人　　乙○○
右當事人間請求返還借款事件，上訴人對於中華民國九十三年四月一日臺灣板橋地方
法院九十二年度訴字第二二七六號第一審判決提起上訴，本院於中華民國九十三年十
一月九日言詞辯論終結，判決如左：
    主      文
上訴駁回。
第二審訴訟費用由上訴人負擔。
    事實及理由
一、本件被上訴人經合法通知，未於言詞辯論期日到場，核無民事訴訟法第三百八十
    六條各款所列事由，爰依上訴人之聲請，准由其一造辯論而為判決。
二、上訴人主張：被上訴人於民國（下同）八十三年十一月間向上訴人借款新台幣（
    下同）二百五十萬元（下稱系爭借款），約定借款期限為六個月，利息按年利率
    百分之十五計算，被上訴人並以訴外人詠諄工程股份有限公司（下稱詠諄公司）
    負責人名義簽發面額二百五十萬元之支票，由訴外人林宗儒背書後，交付上訴人
    做為系爭借款之擔保，上訴人並依約將系爭借款匯入被上訴人帳戶。詎被上訴人
    屆期迄未返還借款，爰依消費借貸之法律關係請求被上訴人如數清償並給付法定
    遲延利息等語。原審為上訴人敗訴之判決，上訴人不服，提起上訴，聲明：(一)原
    判決廢棄。(二)被上訴人應給付上訴人二百五十萬元，及自八十四年六月一日起至
    清償日止按年利率百分之五計算之利息。
三、被上訴人則以：其為訴外人詠諄公司之負責人，系爭借款係由被上訴人代表訴外
    人詠諄公司向上訴人借款，且已於八十四年六月二十八日、二十九日依上訴人之
    指示分別匯入訴外人王俊傑之帳戶一百萬元、一百五十萬元以為清償，是上訴人
    復請求被上訴人清償系爭借款，實屬無據等語，資為抗辯。原審為被上訴人勝訴
    之判決，被上訴人對於上訴人之上訴則聲明駁回上訴。
四、上訴人主張被上訴人於八十三年十一月間向上訴人借款二百五十萬元，並交付訴
    外人詠諄公司簽發，由訴外人林宗儒背書，面額二百五十萬元支票供作系爭借款
    之擔保，上訴人並於八十三年十一月二十六日將系爭借款匯入被上訴人帳戶之事
    實，並提出支票、存款不足退票單、匯出匯款申請書等件為證（見台灣台北地方
    法院九十二年度訴字第四九０五號卷第八至十頁）。被上訴人則主張系爭借款係
    由被上訴人代表訴外人詠諄公司向上訴人借貸，其債務人應為訴外人詠諄公司等
    語。經查：
  (一)上訴人前以系爭借款係訴外人林宗儒向上訴人借貸為由，而另案訴請訴外人林宗
    儒返還系爭借款（下稱前訴訟），案經臺灣台北地方法院（下稱台北地院）以訴
    外人林宗儒並非系爭借款之債務人為由，而判決駁回上訴人之訴。上訴人不服，
    提起上訴，復經本院判決駁回其上訴確定等情，為兩造所不爭執，並有台北地院
    八十五年訴字第四一０五號、本院八十六年度上字第二六八號判決附卷可稽（見
    台北地院九十二年度訴字第四九０五號卷第十一至十七頁，原審卷第六五至七五
    頁），堪信為真正。
  (二)查訴外人林宗儒於前訴訟陳稱：「（系爭借款）不是我跟他（即上訴人）借的，
    二百五十萬元是原告（即上訴人）放在詠諄公司生利息，而且詠諄公司也還他了
    ．．．」等語（見上開八十五年訴字第四一０五號卷第十五頁）；又證人葉慧真
    （即上訴人之助理）亦於前訴訟到庭證稱：「（王俊傑簽發之六張利息支票是否
    有看過？）有，是甲○○借給林宗儒的朋友詠諄公司老板乙○○，銀行戶頭是詠
    諄公司，是要借給詠諄公司」，「（為何知道要借給詠諄公司？）因為我打電話
    先問詠諄公司的秘書問戶頭、帳號」等語（見上開八十五年訴字第四一０五號卷
    第五四頁背面）；且訴外人王俊傑亦於前訴訟證稱：「當時錢是拿給詠諄公司，
    後來詠諄公司匯到我的戶頭，做為清償於原告．．．」，「八十四年間詠諄公司
    透過第三人向甲○○借款，至於是以公司名義或是乙○○個人名義借，我不清楚
    ，應是以公司名義借款，但均是乙○○出面處理」等語（見上開八十五年訴字第
    四一０五號卷第十五頁，本院八十六年度上字第二六八號卷第五七頁背面），核
    與被上訴人於前訴訟證稱：「八十三年十一月跟甲○○借過二百五十萬元，利息
    一個月三萬多元，約定借款日期（應係期限之誤）半年，利息我匯到他的助理王
    俊傑那裏，有時拿現金給他．．．」，「（二百五十萬元）他（即上訴人）直接
    匯到我戶頭」，「還款時匯到王俊傑戶頭，甲○○與王俊傑都有打電話給我，說
    世貿需要用錢，我分兩次匯過去，甲○○有跟我說，還錢直接匯到他助理王俊傑
    戶頭」，「（系爭借款）是詠諄公司向甲○○借的，手續是公司助理高惠真辦的
    」，「八十五年底借的，八十四年七月還清」，「利息按利率百分之十五計算，
    支付利息的六張支票是王俊傑的，票子到期我拿現金還給王俊傑」，「是分兩次
    匯款還清的，日期分別是八十四年六月二十八日、八十四年六月二十九日，是匯
    到王俊傑帳戶內，因為當時王俊傑是甲○○的特別助理，甲○○一切事情均是由
    王俊傑處」等語相符（見上開八十五年訴字第四一０五號卷第三六頁反面、三七
    頁，本院八十六年度上字第二六八號卷第第五十九頁背面至六一頁），參以上訴
    人於另案訴請訴外人王俊傑返還不當得利事件審理中亦陳稱：「借款是由林宗儒
    來借票擔保，林宗儒說他是詠諄公司合夥人之一，是詠諄公司的票林宗儒背書，
    錢是歸到詠諄公司．．．」等語（見台北地院八十七年度訴字第四三一一號卷第
    一七一頁），並主張系爭借款係訴外人詠諄公司向上訴人所借用之事實（參見台
    北地院八十七年度訴字第四三一一號、本院八十八年度上字第一六一二號判決書
    所載），是綜合上開情節，被上訴人主張系爭借款之債務人應係訴外人詠諄公司
    一節，堪信為真正。上訴人雖主張其係基於誤認而於上開返還不當得利事件中主
    張訴外人詠諄公司為系爭借款之債務人等語，惟查，上訴人先則主張系爭借款之
    債務人為訴外人林宗儒，而訴請訴外人林宗儒返還系爭借款，經前訴訟審理結果
    認訴外人林宗儒並非系爭借款之債務人，而判決上訴人敗訴確定後，上訴人始對
    訴外人王俊傑訴請返還不當得利，而有關系爭借款之借貸及還款過程，業於前訴
    訟程序詳予調查，則衡諸通常情形，上訴人依上開調查結果，於上開返還不當得
    利事件中主張訴外人詠諄公司為系爭借款之債務人，應無誤認之情事，是上訴人
    徒以誤認為由，翻異先前之主張，而於本件主張被上訴人為系爭借款之債務人云
    云，實不足採。
  (三)上訴人雖又主張被上訴人於原審已自認有向上訴人借用系爭借款之事實，且上訴
    人係將借款匯入被上訴人個人帳戶，可見系爭借款之債務人確係被上訴人等語。
    經查，被上訴人於原審固陳稱：「我是有跟他（即上訴人）借錢」等語（見原審
    卷第十三頁），惟於本院審理中陳明：「（於原審陳稱『我是有跟他借錢』）是
    指我代表詠諄公司向上訴人借款。我是公司的負責人，所以我以公司名義向上訴
    人借錢，並以公司之名義還錢」等語，而參酌訴外人林宗儒、王俊傑、葉慧真等
    人於前訴訟所述借款情節（詳如上述(二)所載），尚難僅憑被上訴人於原審所為上
    開陳述，即認被上訴人係自認其個人為系爭借款債務人之事實。又依證人葉慧真
    之上開證詞，系爭借款係依訴外人詠諄公司所提供之帳戶匯款，則訴外人詠諄公
    司既指定將系爭借款匯入被上訴人個人帳戶，自係授權被上訴人代為受領系爭借
    款，是上訴人雖將系爭借款匯入被上訴人之帳戶，上訴人與訴外人詠諄公司間所
    成立之消費借貸關係並不因此而受影響，故亦不能僅因上訴人將系爭借款匯入被
    上訴人個人帳戶一節，即得據以推認被上訴人為系爭借款之債務人。
五、綜上所述，被上訴人既非系爭借款之債務人，則上訴人依消費借貸之法律關係請
    求被上訴人清償及給付遲延利息，自屬無據，不應准許；其假執行之聲請亦因失
    所附麗，應併予駁回。原審為上訴人敗訴之判決，依其理由雖屬不當，然結論並
    無不同，是上訴意旨請求將原判決廢棄改判，為無理由，應予駁回。
六、本件事證已臻明確，兩造其餘攻擊防禦方法核與本件訴訟結果無涉，爰不予逐一
    論述，併此敘明。
七、據上論結，本件上訴為無理由，依民事訴訟法第四百四十九條第二項、第四百六
    十三條、第三百八十五條第一項前段、第七十八條，判決如主文。
中　　　華　　　民　　　國　　九十三　　年　　十一　　　月　　二十三　　日
                                    民事第五庭
    　　　　　　　　　　　　　　　　　　審判長法　官　張　劍　男
    　　　　　　　　　　　　　　　　　　　　　法　官　蔡　芳　齡
    　　　　　　　　　　　　　　　　　　　　　法　官　彭  昭  芬
正本係照原本作成。
如不服本判決，應於收受送達後二十日內向本院提出上訴書狀，其未表明上訴理由者
，應於提出上訴後二十日內向本院補提理由書狀（均須按他造當事人之人數附繕本）
上訴時應提出委任律師或具有律師資格之人之委任狀；委任有律師資格者，另應附具
律師資格證書及釋明委任人與受任人有民事訴訟法第四百六十六條之一第一項但書或
第二項（詳附註）所定關係之釋明文書影本。
中　　　華　　　民　　　國　　九十三　　年　　 十一 　　月　　二十六　　日
　　　　　　　　　　　　　　　　　　　　　　　書記官　丁  華  平
附註：
民事訴訟法第四百六十六條之一（第一項、第二項）：
對於第二審判決上訴，上訴人應委任律師為訴訟代理人。但上訴人或其他法定代理人
具有律師資格者，不在此限。
上訴人之配偶、三親等內之血親、二親等內之姻親，或上訴人為法人、中央或地方機
關時，其所屬專任人員具有律師資格並經法院認為適當者，亦得為第三審訴訟代理人
。
